【裁判字號】    89,上易,194
【裁判日期】    890316
【裁判案由】    業務侵占
【裁判全文】
臺灣高等法院高雄分院刑事判決          八十九年度上易字第一九四號
    上訴人  台灣高雄地方法院檢察署檢察官
    被  告  甲○○
右上訴人因被告業務傷害案件，不服臺灣高雄地方法院八十八年度易字第三三五四號
中華民國八十八年十二月二十九日第一審判決（起訴案號：臺灣高雄地方法院檢察署
八十八年度偵字第一一０七九號），提起上訴，本院判決如左：
      主      文
原判決撤銷。
甲○○連續意圖為自己不法之所有，而侵占對於業務上所持有之物，處有期徒刑壹年
。
      事      實
一、甲○○於民國八十二年間起即任職於乙○○○保險股份有限公司（下稱新光公司
    ），嗣後並擔任新光公司光華收費處組長，負責對新光公司所承保之人身保險之
    客戶辦理保險單抵押借款、收取客戶保險費及保險金之給付及各該款項交付之業
    務，為從事業務之人。自民國八十五年三月六日起，於附表所示之時間，陸續向
    如附表所示之薛秀玉等人，收取如附表所示之應交付新光公司之保險費或客戶償
    還之貸款及利息，詎甲○○竟基於意圖為自己不法所有之概括犯意，在向附表所
    示之客戶收取如附表所示之保險費或貸款利息後，連續將所收取之金錢而屬其業
    務上所持有之物侵占入己，共計侵占新台幣（下同）一百八十九萬零七百二十一
    元。
二、案經新光公司代表人吳東進訴由臺灣高雄地方法院檢察署檢察官偵查起訴。
      理      由
一、右開事實，業據被告甲○○於偵查中及原審供承不諱，核與告訴人新光公司代理
    人陳文俊所指訴之情節相符；而被告確有向如附表所示之人收取保險費、貸款利
    息乙節，亦經證人即附表中新光公司保戶薛秀玉、陳運雄、楊舒秀琴、涂武雄、
    孫基興、林月娥、許碧霞及陳德興等人到院證述綦詳，被告之自白可認與事實相
    符。此外，復有由薛秀玉、陳運雄、林振中、楊舒秀琴、吳俊平、鄭秀雪、李家
    荔、邱俊義、楊蔡秀寶、涂武雄、孫熙昌、孫基興、葉家豪、林月娥、許碧霞、
    陳萬福、柯滿祝及陳德興等人所出具之聲明書共計二十六紙在卷可稽。本件事證
    明確，被告之犯行，堪以認定。
二、查被告係新光公司光華收費處組長，負責該公司客戶辦理保險單抵押借款，收取
    客戶保險費及保險金給付等業務，已經被告供明在卷，為從事業務之人。核被告
    意圖為自己不法之所有，而侵占對於業務上所持有如附表所示款項之行為，係犯
    刑法第三百三十六條第二項之業務侵占罪。又被告先後多次業務侵占犯行，時間
    密接，手法相同，所犯又係同一罪名之罪，顯係基於概括之犯意，反覆實施，應
    依連續犯之規定論以一罪。
三、原審予以論科，固非無見，惟原審除科處被告有期徒刑一年外，並以被告係一時
    失慮，偶犯刑典，犯後已坦承犯行，認被告所受刑之宣告，以暫不執行為適當，
    宣告緩刑三年。然查被告自八十五年三月六日起至同年十月三十日止，先後侵占
    如附表所示之款項計六十八次，共一百八十九萬零七百二十一元，所犯情節非輕
    ，難謂一時失慮，偶犯刑典。又被告於八十五年底案發後，迄今僅清償二十五萬
    九千一百二十五元，其餘款項均未給付，被告前雖與告訴人成立民事和解，顯然
    無履行和解條件之誠意，原審而為被告緩刑之諭知，自有未合。公訴人上訴意旨
    ，執此指摘原判決不當，為有理由，自應由本院將原判決撤銷改判。審酌被告犯
    後坦承犯行，態度固佳，惟所犯情節非輕，犯後僅清償二十五萬九千一百二十五
    元等一切情狀，仍量處與原審相同之刑期有期徒刑一年。
四、被告經合法傳喚，無正當理由不到庭，爰不待其陳述逕行判決。
據上論結，應依刑事訴訟法第三百六十八條、第三百七十一條，判決如主文。
本案經檢察官羅正平到庭執行職務。
中    華    民    國     八十九     年       三       月     十六       日
                              臺灣高等法院高雄分院刑事第三庭
                                  審判長法官  莊秋桃
                                        法官  陳中和
                                        法官  謝宏宗
右正本證明與原本無異。
不得上訴。
                                      書記官  陳靖華
中    華    民    國     八十九     年       三       月    十  七      日
附錄：本判決論罪科刑法條：
刑法第三百三十六條第二項
對於業務上所持有之物，犯前條第一項之罪者，處六月以上五年以下有期徒刑，得併
科三千元以下罰金。
                                                                        Ｆ


司法院資訊處製作；財團法人民間司法改革基金會備份。
